臺灣高等法院刑事判決
110年度交上易字第94號
上  訴  人  
即  被  告  劉啟光




上列上訴人因過失傷害案件，不服臺灣士林地方法院109年度交
易字第83號，中華民國110年1月26日第一審判決（起訴案號：臺
灣士林地方檢察署109年度偵字第5802號），提起上訴，本院判
決如下：
    主  文
上訴駁回。
    事  實
一、乙○○於民國109 年2 月11日上午10時7 分許，駕駛車牌號碼
    00-0000 號自用小客車，沿新北市汐止區禮門街由西往東方
    向行駛，行至該路段與大同路二段交岔路口欲右轉進入大同
    路2 段時，本應注意車前狀況，隨時採取必要之安全措施，
    而依當時情形，並無不能注意之情事，竟疏未注意及此，貿
    然右轉，致其右前車頭撞及同向欲穿越大同路2 段，行走在
    行人穿越道旁之甲○○，致甲○○受有左側股骨骨折、左遠端骨
    粉碎性骨折等傷害。乙○○於肇事後，在有偵查犯罪權限之機
    關或公務員知悉何人肇事前，即自行向前往現場處理之警員
    坦承為肇事人，而自首接受裁判。
二、案經甲○○訴由新北市政府警察局汐止分局移請臺灣士林地方
    檢察署檢察官偵查起訴。
    理  由
壹、證據能力
    按被告以外之人於審判外之言詞或書面陳述，除法律有規定
    者外，不得作為證據。惟按被告以外之人，於審判外之陳述
    ，雖不符刑事訴訟法第159 條之1 至第159 條之4 之規定，
    而經當事人於審判程序同意作為證據，法院審酌該言詞陳述
    或書面陳述作成時之情況，認為適當者亦得為證據。又當事
    人、代理人或辯護人於法院調查證據時，知有第159條第1項
    不得為證據之情形，而未於言詞辯論終結前聲明異議者，視
    為有前項之同意。刑事訴訟法第159 條之5 第1 項、第2項
    定有明文。本案所涉被告以外之人於審判外所為之陳述及所
    製作之文書，檢察官、被告乙○○均未於言詞辯論終結前聲明
    異議，爭執其證據能力，且本院審酌結果，認該證據資料製
    作時之情況，尚無違法不當及證明力明顯過低之瑕疵，以之
    作為證據應屬適當，依上開規定，認該等供述證據均具證據
    能力。又卷內之文書證據，亦無刑事訴訟法第159條之4 之
    顯有不可信之情況與不得作為證據之情形，本院審酌上開證
    據資料製作時之情況，尚無違法不當及證明力明顯過低之瑕
    疵，亦認為以之作為證據應屬適當，是依刑事訴訟法第159 
    條至第159 條之5 規定，所引用之卷證所有證據，如下揭所
    示均有證據能力，合先敘明。
貳、認定事實所憑證據及理由
一、上開犯罪事實，業據被告乙○○於原審及本院審裡時坦認在卷
    （見原審交易字第83號第62、72、73、150頁、本院第78頁
    ），核與證人即告訴人甲○○於警詢及檢察事務官詢問時所為
    之指述相合（見偵卷第15至16、83至91頁），並有新北市政
    府警察局汐止分局道路交通事故現場圖、道路交通事故調查
    報告表㈠、㈡、新北市政府警察局道路交通事故談話記錄表、
    新北市政府警察局交通大隊汐止分隊道路交通事故當事人登
    記聯單各1 份、現場蒐證照片15張、路口監視器錄影畫面翻
    拍照片4 張、路口監視器影像光碟1 片、告訴人之汐止國泰
    綜合醫院診斷證明書、三軍總醫院附設民眾診療服務處診斷
    證明書各1 紙、道路交通事故肇事人自首情形紀錄表、新北
    市政府交通局109 年12月25日新北交安字第1092171801號函
    及所附新北市車輛行車事故鑑定覆議會鑑定覆議意見書附卷
    可參（見偵卷第19、21、29至57、61、63頁，交易卷第129 
    至132 頁），足認被告自白與事實相符，堪以採信。
二、按汽車行駛時，駕駛人應注意車前狀況，並隨時採取必要之
    安全措施，道路交通安全規則第94條第3 項定有明文，依上
    開道路交通事故調查報告表㈡所載，被告領有適當之駕駛執
    照，自當知悉並應遵守前開規定，謹慎行車，而依前揭調查
    報告表㈠所載與現場照片可知，肇事當時晴天，日間自然光
    ，肇事地點係柏油路面乾燥無缺陷、視距良好無障礙物，依
    此路況，尚無不能注意之情事，然被告仍疏未注意其車前狀
    況，行經上開路口貿然驅車右轉以致肇事，被告顯有違反上
    揭規定之過失。且本件交通事故經送新北市車輛行車事故鑑
    定覆議會鑑定覆議，結果亦認定被告未注意車前狀況為肇事
    原因。告訴人則無肇事責任，有上開覆議意見書附卷可參，
    足認被告有上開過失，且為本件事故之肇事原因。又本案告
    訴人因本件交通事故受有如事實欄所載之傷害，則被告之過
    失行為與告訴人之傷害結果間，顯具有相當因果關係。本案
    事證明確，被告犯行堪予認定，應依法論科。
參、論罪　　
    核被告所為，係犯刑法第284 條前段之過失傷害罪。又被告
    於肇事後，停留在事故現場向據報到場處理之警員承認為肇
    事人，自首而接受裁判等情，有道路交通事故肇事人自首情
    形紀錄表在卷可稽（見偵卷第61頁），被告對於未發覺之罪
    自首而受裁判，亦應依刑法第62條前段規定，減輕其刑。至
    公訴意旨認被告係行經行人穿越道不依規定讓行人優先通行
    ，因而致告訴人受傷，應依道路交通管理處罰條例第86條第
    1 項規定加重其刑等語。惟查，告訴人於事故發生時應係行
    走於禮門街與大同路二段交岔路口南側之行人穿越道旁，而
    非行走於行人穿越道上等情，此有路口監視器錄影畫面翻拍
    照片在卷可稽（見偵卷第55頁）；復依卷內現存事證，亦無
    從認定被告所駕駛之車輛與告訴人發生碰撞之地點係在行人
    穿越道標線劃設範圍內，難認與上開條文適用前提既「行人
    行走行人穿越道路標線劃設範圍內」相符，自無從據以加重
    被告罪責，併此敘明。
肆、駁回上訴之理由　　
一、原審詳查後，認被告上開犯行明確，適用刑法第284 條前段
    、第62條、第41條第1 項前段，刑法施行法第1 條之1 第1 
    項前段，並審酌被告駕駛車輛行駛於道路上，應遵守交通法
    規，竟未能善盡駕駛注意義務，未注意其車前有告訴人步行
    通過該路口之路況，即貿然驅車右轉通過，致告訴人見狀閃
    避不及而遭被告之車輛右前車頭撞擊倒地，受有上揭傷害，
    為本件車禍肇事原因。又犯後坦認犯行，雖有和解意願，然
    因告訴人表示持續復健，不確定復原程度，沒有和解意願，
    而未能達成和解，及被告未曾因故意犯罪受有期徒刑以上刑
    之宣告，素行良好，兼衡告訴人所受傷勢程度非輕，暨被告
    自陳大學畢業，目前無業，無收入，已婚，育有2 名子女，
    其中1 名子女未成年，現與太太、子女同住之家庭生活及經
    濟狀況（見原審交易卷第74、75頁）等一切情狀，量處有期
    徒刑3月，並諭知易科罰金之折算標準為1千元折算1日。核
    其認事用法並無違誤，量刑亦屬妥適，應予維持。
二、被告上訴意旨以：本件被告就車禍發生雖有過失，但告訴人
    沒有走斑馬線也有過失，原審量處刑期過重，請從輕量刑云
    云。然按量刑輕重係屬事實審法院得依職權自由裁量之事項
    ，苟已斟酌刑法第57條各款所列情狀而未逾越法定刑度，不
    得遽指為違法（最高法院72年台上字第6696號判例意旨參照
    ）。本件被告係轉彎車，行經行人穿越道本應注意人車，減
    速慢行，保持隨時煞停之車速，且應注意同向後方有無行人
    穿越馬路。告訴人在路口停等多時才於綠燈號誌穿越路口，
    然被告通過路口時車速仍快，並未注意同向有行人通過，而
    造成本件事故發生，難認告訴人有何過失。本件原審判決已
    經詳細記載量刑審酌各項被告犯罪情節及犯罪後之態度等一
    切情狀，並予以綜合考量，於告訴人受有骨折之傷勢下，科
    處被告有期徒刑3月，並可易科罰金，難謂有過重情形，上
    訴意旨並無可採。又被告仍未與告訴人達成和解，量刑事由
    亦無任何改變，被告執詞提起上訴，指摘原判決不當，並無
    理由，應予駁回。
據上論斷，應依刑事訴訟法第368條，判決如主文。
本案經檢察官白忠志偵查起訴，檢察官劉斐玲到庭執行職務。
中　　華　　民　　國　　110 　年　　5 　　月　　26　　日
                  刑事第八庭    審判長法　官  陳世宗
                                      法　官  吳勇毅
                                      法　官  呂寧莉
以上正本證明與原本無異。
不得上訴。
                                      書記官  賴資旻
中　　華　　民　　國　　110 　年　　5 　　月　　26　　日